【裁判字號】    97,上訴,3935
【裁判日期】    971120
【裁判案由】    毒品危害防制條例
【裁判全文】
臺灣高等法院刑事判決                97年度上訴字第3935號
上  訴  人
即  被  告  甲○○
法律扶助律師  林彥苹律師
上列上訴人因毒品危害防制條例案件，不服臺灣板橋地方法院97
年度訴字第537 號，中華民國97年6月5日第一審判決（起訴案號
：臺灣板橋地方法院檢察署96年度偵字第25590 號），提起上訴
，本院判決如下：
    主  文
原判決關於販賣第三級毒品部分撤銷。
甲○○販賣第三級毒品，處有期徒刑伍年陸月，扣案行動電話壹
支（不含SIM卡）沒收；未扣案販賣第三級毒品所得新臺幣肆仟
捌佰元沒收，如全部或一部不能沒收時，以其財產抵償之；又販
賣第三級毒品，處有期徒刑伍年貳月，扣案行動電話壹支（不含
SIM卡）沒收；未扣案販賣第三級毒品所得新臺幣陸佰元沒收，
如全部或一部不能沒收時，以其財產抵償之；又販賣第三級毒品
，處有期徒刑伍年肆月，扣案第三級毒品K他命拾玖小包（驗餘
毛重合計拾伍點伍捌公克，含包裹之塑膠袋）及扣案行動電話壹
支（不含SIM卡）均沒收；未扣案販賣第三級毒品所得新臺幣貳
仟貳佰元沒收，如全部或一部不能沒收時，以其財產抵償之。應
執行有期徒刑捌年，扣案第三級毒品K他命拾玖小包（驗餘毛重
合計拾伍點伍捌公克，含包裹之塑膠袋）及扣案行動電話壹支（
不含SIM卡）均沒收；未扣案販賣第三級毒品所得合計新臺幣柒
仟陸佰元沒收，如全部或一部不能沒收時，以其財產抵償之。
    事  實
一、甲○○綽號「狗嘴」，明知KETAMINE（愷他命，下稱K 他命
    ）為毒品危害防制條例第2條第2項第3 款所列管之第三級毒
    品，不得非法販賣。竟基於販賣第三級毒品K 他命營利之意
    圖，利用其所有MOTOROLA之行動電話搭配女友黃孟蘭申辦之
    0000000000號SIM卡作為販賣第三級毒品之聯絡工具，分別
    於下列時、地，先後販賣K他命而藉此牟利：
(一)於96年10月3 日某時許，綽號「甜甜」張怡真以其所使用之
    行動電話0000000000號為綽號「阿漢」成年男子與甲○○上
    開行動電話聯絡見面地點。同日不詳時間，張怡真與「阿漢
    」一同前往臺北市公館捷運站，由「阿漢」與甲○○談妥10
    公克新臺幣（下同）4,800元之價格購買K他命，將價金交張
    怡真後，在旁等候，由張怡真一手交錢，甲○○一手交貨而
    完成10公克K 他命之交易，再由張怡真轉交予「阿漢」（另
    涉轉讓第三級毒品K 他命案件，業經臺灣板橋地方法院檢察
    署檢察官以97年度偵字第2554號不起訴處分確定）。
(二)於96年10月6日晚上7時38分許，蔡志維以其使用之行動電話
    0000000000聯絡甲○○前揭行動電話，約定甲○○以每包55
    0元之價格出售K他命4小包予蔡志維。嗣於同日晚上23時2分
    許，在臺北縣土城市○○街之統一便利超商前，甲○○收受
    蔡志維所交付之2,200元，同時交付K他命4 小包（重量不詳
    ）予蔡志維。
(三)於96年10月8日晚上7時49分許，綽號「小雲」邱舒蘋委託綽
    號「小杰」謝宗宏以邱舒蘋使用之行動電話0000000000號聯
    絡甲○○前揭電話，約定以每包1公克600元之價格向甲○○
    購買K他命。嗣於同日晚上8時39分許，在臺北縣土城市○○
    路麥當勞店外，謝宗宏交付600元予余欣穎，余欣穎交付K他
    命1小包（重約1公克）予謝宗宏，再轉交予邱舒蘋後，2 人
    同往樹林謝宗宏住處一起施用而無償轉讓K 他命予謝宗宏（
    邱舒蘋涉犯轉讓第三級毒品K 他命案件，業經原審法院以97
    年度簡字第932號刑事簡易判決處有期徒刑3月確定）。
二、嗣於96年10月16日晚上7時許，在台北縣土城市○○街39號2
    樓甲○○住處，經警執行搜索，扣得K他命6小包（毛重3.9
    公克）、其所有MOTOROLA行動電話1支（內含非其所有門號
    0000000000號SIM卡1張）、其所有供本身施用K他命用之分
    裝盤1個、分裝杓1支、吸管1支，及不詳人所有之玻璃球吸
    食器1個。再經甲○○主動同意而攜同警員至臺北縣土城市
    ○○街30號前，其所使用車牌號碼1498-QD號自小客車內搜
    索，另扣得K他命13包（毛重11.7公克），合計扣得之K他命
    共計19包（驗餘毛重合計1 5.58公克），始查悉上情。
三、案經臺北縣政府警察局板橋分局報請臺灣板橋地方法院檢察
    署檢察官偵查起訴。
    理  由
一、證據能力
(一)上訴人即被告余欣穎於偵查中供述：主動跟警員講出還有毒
    品K他命在車上，遂帶警員到車上取出毒品等語（偵卷第120
    頁），並有被告簽名捺指印之搜索同意書在卷為憑（偵卷第
    17頁），且被告為警查獲時，主動同意警員搜索使用之自用
    小客車等情，亦經證人即警員陳之光、陳弘偉於偵訊時結證
    屬實。從而，上開搜索過程，應符合刑事訴訟法第131條之1
    規定，而有證據能力。是被告於警詢陳稱：搜索同意書是警
    員強迫我簽的等語，要無足採。
(二)按刑事訴訟法第159條之5規定之立法意旨在於傳聞證據未經
    當事人之反對詰問予以核實，原則上先予排除。惟若當事人
    已放棄反對詰問權，於審判程序中表明同意該等傳聞證據可
    作為證據；或於言詞辯論終結前未聲明異議，基於尊重當事
    人對傳聞證據之處分權，及證據資料愈豐富，愈有助於真實
    發見之理念，且強化言詞辯論主義，使訴訟程序得以順暢進
    行，上開傳聞證據亦均具有證據能力。以下所引證據，經本
    院當庭提示，檢察官、上訴人即被告余欣穎及選任辯護人等
    對於被告以外之人於審判外之言詞及書面陳述，未於言詞辯
    論終結前聲明異議，本院審酌該等證據作成之情況，認為適
    於為本件認定事實之依據，依刑事訴訟法第159 條之5第2項
    規定，應具有證據能力，合先敘明。
二、訊據余欣穎固坦承伊綽號「狗嘴」，於上開時、地分別交付
    K他命予證人張怡真、蔡志維、謝宗宏並收受前開款項之事
    實，惟矢口否認有何販賣第三級毒品之犯行，辯稱：伊與張
    怡真僅見過2次，張怡真對伊竟印象深刻，殊難想像，且張
    怡真對於交易地點、過程諸多矛盾，未能全然盡信；伊與蔡
    志維多次出遊，有一定交情，且因謝宗宏使用伊前女友邱舒
    蘋電話，判斷謝宗宏與邱舒蘋關係密切，遂原價轉讓K他命
    予渠等。倘伊確實有販賣K他命，理應以固定價格以求最大
    化利益，然伊以浮動價格轉讓K他命，顯然無販賣意圖。退
    萬步言，縱認伊所謂構成販賣K他命，亦屬集合犯云云。
二、經查：
(一)上開被告販賣K 他命事實，業經張怡真、蔡志維、謝宗宏、
    邱舒蘋證述在卷，被告為警查獲時，主動同意警員搜索使用
    自用小客車等情，亦據證人即警員陳之光、陳弘偉於偵訊時
    結證綦詳。被告以其所有0000000000號行動電話分別與張怡
    真使用0000000000號、蔡志維使用0000000000號、謝宗宏使
    用邱舒蘋之0000000000號行動電話聯絡販毒事宜，亦有通訊
    監察譯文在卷為憑（偵卷第40、45、52、53、107 頁），且
    有被告所有供販毒聯絡之MOTOROLA行動電話1 支（內含非其
    所有門號0000000000號SIM卡1張）扣案可證。復查獲白色結
    晶粉末共19包，經送請鑑驗結果，呈KETAMINE陽性反應（合
    計毛重15.6公克，因鑑驗使用0.020 公克），有台灣檢驗科
    技股份有限公司濫用藥物檢驗報告1紙（偵卷第169頁）存卷
    可參。
(二)張怡真證稱：我綽號「甜甜」，96年10月3 日，跟「阿漢」
    一起去公館捷運站，由我出面以4,800元向被告購買10公克K
    他命。96年10月4日20時3分43秒通訊監察譯文係被告電詢我
    ，昨天買的K 他命品質如何，我跟他說我沒有用，遂打電話
    詢問「阿漢」後，再打電話給被告，依照「阿漢」告知使用
    感覺很暈的內容轉告被告（偵卷第159 正、反面）。參以上
    開通訊監察譯文內容為「被告：你們昨天拿那個東西還OK嗎
    ﹖張怡真：用完直接下就飆車。被告：那還OK。張怡真：嗯
    。」等語，核與張怡真上開所陳大致吻合，堪認所證可採。
    雖張怡真於警詢中陳述：伊與「阿漢」相約在公館捷運站，
    將K 他命給「阿漢」，沒有代價等語，然其於偵查中已表明
    上開所陳，係指伊與「阿漢」一同前往公館捷運站，由「阿
    漢」與被告直接談價錢，「阿漢」將購買K 他命價金交予伊
    ，在旁等候，由伊出面向被告購買K 他命，故張怡真所證，
    並無前後矛盾之情。且「阿漢」雖一同前往公館捷運站，然
    買賣K 他命屬政府嚴懲之行為，為免遭警查獲而須出庭作證
    之麻煩，由張怡真出面向被告購買，要與常情不悖。又張怡
    真此部分涉轉讓第三級毒品K 他命予「阿漢」之人，亦經臺
    灣板橋地方法院檢察署檢察官以97年度偵字第2554號不起訴
    處分確定在案，有上開處分書存卷可參，益證張怡真與「阿
    漢」共同前往公館捷運站等情可採。又政府宣導販賣毒品之
    違法性，並大力掃蕩嚴懲，衡情買賣毒品雙方均小心翼翼，
    謹慎以對，彼此印象深刻，尚屬常情，則張怡真雖陳稱：在
    購買K 他命之前未見過被告，而於警查獲後，仍能指證被告
    販賣K 他命，要非不可能，自難以此否認張怡真證述之憑信
    性。
(三)蔡志維證述：我於96年10月初向綽號「狗嘴」被告購買K 他
    命4包，每包550元。96年10月6日19時38分1秒、同日23時2
    分5秒通訊監察譯文是我與被告通話內容，代表我向被告買K
    他命意思，1上4下是指1個搖頭丸、4個K 他命，我與被告約
    在土城廣興街的7-11便利商店前面，由被告親自與我交易等
    語（偵卷第165、166、原審卷第105至107頁）。且被告以00
    00000000號行動電話與蔡志維之0000000000號行動電話聯絡
    ，其中96年10月6日19時38分1秒內容為「蔡志維：你有辦法
    出去拿嗎﹖被告：有辦法，現在有在處理等我朋友來。蔡志
    維：是你去拿在（再）回去，你有辦法在車上裝，還是叫他
    幫你裝好，我要4 個。被告：我盡快處理給你OK。蔡志維：
    差不多幾點，因為我要叫我朋友過來拿。被告：我拖回來打
    給你，你在（再）叫你朋友過來拿。」、同年月日23時2分5
    秒內容為「蔡志維：我在廣興街7-11。被告；你要幾上幾下
    。蔡志維：我要1上4下。被告：好」等情，有通訊監察譯文
    存卷可參。顯然被告確實於96年10月6日晚上販賣K 他命4包
    共2,200元予蔡志維無誤。
(四)邱舒蘋證稱：我怕甲○○知道我施用毒品而罵我，遂託謝宗
    宏以我的電話向甲○○聯絡購買K他命。96年10月8日晚上我
    與謝宗宏一起騎乘機車到金城路麥當勞附近，我先下車，在
    謝宗宏與被告交易場所附近等候謝宗宏，他有拿回1包價格6
    00元K他命，我們一起在謝宗宏樹林住處施用（偵卷第149、
    150、153頁、原審卷第101至103頁）。核與謝宗宏證述：邱
    舒蘋曾委託我向被告購買K他命1次，因她怕親自購買會遭責
    罵，我遂以邱舒蘋行動電話聯絡被告，約定交易地點及購買
    1克600元K他命。96年10月8 日19時51分59秒、20時13分9秒
    、20時28分3秒、20時39分50秒，均係伊與被告購買K他命之
    對話內容。買回後我們一起到我住處施用（偵卷第151、152
    頁、原審卷第97至99頁）大致相符。復與通訊監察譯文內容
    表彰交易過程相吻合，參以邱舒蘋轉讓第三級毒品K 他命予
    謝宗宏部分，亦經原審法院以97年度簡字第932 號刑事簡易
    判決處有期徒刑3 月確定，有上開刑事簡易判決在卷為憑（
    原審卷第133 頁），益證其等所證，均堪採信。是被告確實
    於上開時、地販賣1包K他命600元予謝宗宏無訛。
(五)按K他命為毒品危害防制條例所列管之第三級毒品，販賣K他
    命為政府嚴予取締之犯罪行為，非可公然為之，亦無公定之
    價格，不論任何包裝，均可任意分裝增減分量，而每次買賣
    之價格，亦可隨時依雙方間之關係深淺、資力、需求量及對
    行情之認知、來源是否充裕、查緝是否嚴謹、購買者被查獲
    時供述購買對象之可能性風險評估等，因而異其標準，並機
    動調整，非可一概而論，而販賣之人從價差或量差中牟利方
    式雖異，惟其意圖營利之非法販賣行為則一。陳之光、陳弘
    偉雖證述：我們由「豆花」劉成威開始發展，之後才查出陳
    谷儀、賴世錦及甲○○（偵卷第78頁），被告應係向劉成威
    、陳谷儀購買K他命云云，然劉成威、陳谷儀販賣K他命所為
    ，經原審法院以97年度訴字第847 號刑事判決在案，並未包
    括販賣予被告之犯行，有上開判決存卷可稽，尚難以通訊監
    察譯文中曖昧不明之內容，遽認被告係向劉成威、陳谷儀購
    入K他命。且被告於警詢供述：係向綽號「阿偉」之人購買K
    他命，0000000000號行動電話自96年6 月後由「阿傑」使用
    ，「阿傑」用我的綽號「狗嘴」向劉成威及陳谷儀購買K 他
    命，被查獲（96年10月16 日）幾天前才拿回SIM卡云云，於
    偵查中陳稱：K他命向「小偉」、「阿傑」購買云云，前後
    已見不同，尚難遽信。且倘被告確實於96年10月中旬始向「
    阿傑」拿回0000000000號SIM卡，何以上開96年10月4日至8
    日間通訊監察譯文確實係被告與張怡真、蔡志維、謝宗宏間
    之通話內容，顯然被告為避免己身遭販賣K 他命重罪之追訴
    而恣意虛構，故被告以其購買K 他命1公克550元，應屬虛妄
    。是以被告自始至終均否認意圖營利販賣第三級毒品K 他命
    ，則其購入價格即無從進一步得知。參以張怡真證稱：聽朋
    友講過「狗嘴」，但不熟；「阿漢」問我有沒有認識賣K 他
    命的人，友人給我「狗嘴」的電話；阿漢不認識「狗嘴」等
    語（偵卷第158反面至160頁），謝宗宏證述：不認識被告；
    被告在電話中說1 克不送，要自己拿，所以我才到臺北縣土
    城市○○路麥當勞買毒品等語（原審卷第97、99頁），蔡志
    維證稱：於去年9月間在玩車時認識被告；96年10月6日通電
    話時，我不知道被告本名，只知道綽號等語（原審卷第104
    、107 頁），可知張怡真、謝宗宏及蔡志維均與被告並無深
    交且非熟識；而邱舒蘋雖為被告前女友，惟邱舒蘋唯恐被告
    知悉其施用K 他命遭責罵而委請謝宗宏出面購買，已如上述
    ，顯未告知被告有關謝宗宏購買K 他命實際上係邱舒蘋出資
    所購之情，參以行動電話門號可隨時變更，邱舒蘋使用之行
    動電話號碼未必在與被告分手後仍持續使用，尚難因此而認
    被告知悉謝宗宏與邱舒蘋間關係密切，故被告與張怡真、「
    阿漢」、蔡志維、謝宗宏彼此間，既非至親，亦無深交，苟
    被告無利得之意圖，豈會甘冒重典而以原價轉讓K 他命予渠
    等之理？從而，被告坦承有償交易，除足反證確另基於某種
    非圖利本意外，尚難因無法查悉其買進、賣出之差價，而諉
    無營利之意思，是以被告具有營利之意圖，足堪認定。至被
    告販賣K他命之價金雖不固定，此乃因K他命成分不一、分裝
    份量不同所致，尚難以售價不同遽為有利被告之認定。
(六)按刑事法上集合犯之概念，乃指本質上具有反覆、延續實行
    之特徵，立法時予以特別歸類，定為犯罪構成要件之行為要
    素，亦即就某些在密切接近之一定時、地，所持續實行之同
    種類複次行為，依照社會通念，將之歸為一個行為，成為包
    括之一罪，給予一個刑法評價。是關於集合犯之判斷，除應
    考量行為人主觀上是否出於反覆實行之概括犯意外，尚應斟
    酌客觀上之法律規範本來意涵、實現該犯罪目的之必要手段
    、社會生活經驗中該犯罪必然反覆實行之常態與社會之通念
    等因素。就販賣毒品行為言，既查嚴、罪重，且不敢亦無法
    公然從事客觀上之犯罪目的，並非必須多次作為始克達成，
    於一般生活中，難認持續販賣毒品仍屬常態，社會通念尤難
    容許一再違犯，一向採取從嚴禁毒態度之立法者，更無將之
    特別歸類為包括一罪之設計原意，自應依一般法律適用原則
    ，以一行為一罪一罰處遇之（最高法院97年度台上字第4391
    號判決意旨參照）。被告分別於96年10月3日、6日及8 日販
    賣K 他命予張怡真、謝宗宏、蔡志維，其既否認販賣第三級
    毒品K 他命，且販賣之時間、地點並非密接，販賣對象亦非
    同一，顯見被告主觀上並無反覆實施同種類行為之犯意，再
    被告販賣K 他命予張怡真後，並非必然再次販賣予謝宗宏、
    蔡志維，自難認被告上開3 次販賣第三級毒品之犯行係屬集
    合犯。被告辯以：所為該當集合犯要件，自屬誤解。
三、核被告販賣K他命3 次所為，均係犯毒品危害防制條例第4條
    第3 項之販賣第三級毒品罪（被告持有第三級毒品，因無處
    罰規定，自無高低度吸收關係）。被告3 次販賣第三級毒品
    之行為，犯意各別，行為互殊，應予分論併罰。
四、原審認被告所犯罪證明確，予以論罪科刑，固非無見。惟查
    ：(1)毒品危害防制條例第11條僅就持有第一、二級毒品設有
    處罰規定，無正當理由而擅自持有第三級毒品，並未予以規
    範，則查獲第三級毒品，並不能另論以持有毒品罪，原判決
    理由三(一)之2 認被告另成立持有第三級毒品罪，自有違誤。
    (2)被告為警查獲時，共扣得K 他命19包，因無證據證明係被
    告一次購入分批販賣，扣案K他命19包，只能於最後1次販賣
    毒品罪宣告沒收，自不得於各次販賣毒品罪均宣告沒收。原
    判決於販賣K 他命予張怡真、蔡志維主文項下贅予沒收，尚
    有違誤。被告上訴否認犯行，已如上述，核無理由，應予駁
    回。惟原判決既有上開可議之處，自就販賣第三級毒品K 他
    命部分均應撤銷改判。爰審酌被告明知K 他命對於人體有莫
    大之戕害，竟圖一己私利，多次販賣K 他命，危害社會治安
    及國民健康，所為非是，兼衡其販賣所得金額，尚屬有限，
    犯後否認犯行，文過飾非，未見悔意，及其犯罪動機、目的
    、生活狀況、智識程度等一切情狀，分別量處如主文第2 項
    所示之刑，並定其應執行刑，以示懲儆。
五、扣案K他命19小包（驗餘毛重合計15.58公克），業經鑑驗屬
    實，已如前述，且包裝該毒品之塑膠袋因毒品量微而難以析
    離，均屬違禁物，均應依刑法第38條第1項第1款之規定，宣
    告沒收。另扣案MOTOROLA行動電話1 支，係被告所有供犯本
    件3 次販賣毒品所用之物，業據被告供承在卷，應依毒品危
    害防制條例第19條第1 項之規定，併予宣告沒收。被告販賣
    第三級毒品所得分別為4,800元（張怡真）、600元（謝宗宏
    ）及2,200元（蔡志維），共計7,600元，雖未扣案，仍均應
    依毒品危害防制條例第19條第1 項之規定沒收之，如全部或
    一部不能沒收時，以其財產抵償之。至門號0000000000號SI
    M卡1張係被告女友黃孟蘭申辦，尚無證據證明屬被告所有，
    其餘扣案分裝盤1個、分裝杓1支、吸管1支，係被告供施用K
    他命所用，亦據被告供述明確，而玻璃球吸食器1 個，被告
    否認為其所有，因與本案無涉，爰均不予諭知沒收，併予敘
    明。
據上論斷，應依刑事訴訟法應依刑事訴訟法第369條第1項前段、
第364條、第299 條第1項前段，毒品危害防制條例第4條第3項、
第19條第1項，刑法第11條前段、第38條第1項第1款、第51條第5
款，判決如主文。
本案經檢察官柯麗鈴到庭執行職務。
中    華    民    國    97    年    11    月    20    日
                  刑事第二庭審判長法  官  洪光燦
                                  法  官  林恆吉
                                  法  官  李麗玲
以上正本證明與原本無異。
如不服本判決，應於收受送達後10日內向本院提出上訴書狀，其
未敘述上訴之理由者並得於提起上訴後10日內向本院補提理由書
（均須按他造當事人之人數附繕本）「切勿逕送上級法院」。
                                  書記官  廖婷璇
中    華    民    國    97    年    11    月    20    日
附錄：本案論罪科刑法條全文
附錄本案論罪科刑法條全文：
毒品危害防制條例第4 條：
製造、運輸、販賣第一級毒品者，處死刑或無期徒刑；處無期徒
刑者，得併科新臺幣1,000 萬元以下罰金。
製造、運輸、販賣第二級毒品者，處無期徒刑或7 年以上有期徒
刑，得併科新臺幣700 萬元以下罰金。
製造、運輸、販賣第三級毒品者，處5 年以上有期徒刑，得併科
新臺幣500 萬元以下罰金。
製造、運輸、販賣第四級毒品者，處3 年以上10年以下有期徒刑
，得併科新臺幣300 萬元以下罰金。
製造、運輸、販賣專供製造或施用毒品之器具者，處1 年以上7
年以下有期徒刑，得併科新臺幣100 萬元以下罰金。
前5 項之未遂犯罰之。


司法院資訊處製作；財團法人民間司法改革基金會備份。
